【裁判字號】    92,訴,1766
【裁判日期】    920930
【裁判案由】    電信法等
【裁判全文】
臺灣板橋地方法院刑事判決                        九十二年度訴字第一七六六號
    公  訴  人  臺灣板橋地方法院檢察署檢察官
    被      告  丙○○
右列被告因違反電信法等案件，經檢察官提起公訴（九十一年度偵續字第二○八號）
，本院判決如左：
    主  文
丙○○連續意圖為自己不法之利益，以無線方式，盜用他人電信設備通信，累犯，處
有期徒刑伍月，如易科罰金，以佰元折算壹日。
    事  實
一、丙○○曾因違反懲治盜匪條例案件，於民國八十四年一月二十五日，經本院以八
    十三年少訴字第五六號判處有期徒刑五年四月確定，於八十五年九月十日縮短刑
    期假釋出監，嗣於八十八年三月二十九日縮刑期滿未經撤銷假釋而視為執行完畢
    。詎其仍不知悔改，於九十一年四月三十日凌晨二時許後之某時，在臺北市○○
    街夜市內，明知姓名年籍不詳之成年男子所販售序號為00000000000
    0000號、門號為0000000000號之行動電話（內含ＳＩＭ卡），係
    來源不明之贓物（該行動電話及內含之ＳＩＭ卡係甲○○所有，於九十年四月三
    十日凌晨二時許，在臺北縣五股鄉○○○路幸福家電工廠前，因酒後不適，在其
    駕駛之自用小客車車內休息而未及注意之際，遭姓名年籍不詳之人竊取），竟仍
    以新台幣（下同）三千元之顯不相當之低價故買之。旋即意圖為自己之不法利益
    ，並基於概括犯意，未經原合法承租人甲○○之同意，即自同日四時十三分二十
    一秒起，迄同日十三時十二分二十二秒止（起訴書誤載為十三時十三分止），在
    不詳地點，連續二十次撥打上開ＳＩＭ卡及行動電話，而以此無線方式，盜用他
    人電信設備通信，致遠傳電信股份有限公司（下簡稱遠傳公司）之無線通信系統
    ，誤以為係原合法承租人甲○○所使用而陷於錯誤，予以接收而提供服務，並將
    其盜用之電信費用，轉嫁於甲○○之上開行動電話帳單內，而以此不法方式，詐
    得免繳通信費用之財產上不法利益總計三百二十一點八元。嗣經警調閱通聯記錄
    ，始循線查獲上情，並於同年六月六日十三時許（起訴書誤載為十三日），在臺
    北縣五股鄉○○路十八號前，逮捕丙○○，並起出上述甲○○失竊之行動電話乙
    支。
二、案經甲○○訴由臺北縣政府警察局蘆洲分局移送臺灣板橋地方法院檢察署檢察官
    偵查起訴。
    理  由
一、訊據被告丙○○就於上述時地，以三千元向不詳姓名之人購入告訴人甲○○所有
    序號為000000000000000號、門號為0000000000號之
    行動電話乙支及內含之ＳＩＭ卡乙枚等情固直承不諱，惟矢口否認有何故買贓物
    及違反電信法之犯行，並辯稱：伊購買上述行動電話時，出賣人表示附贈ＳＩＭ
    卡，並表示係易付卡，打完二百元之後即無法繼續使用，後伊買回用超過二百元
    後，即未再使用該ＳＩＭ卡，該ＳＩＭ卡即丟棄，至於行動電話則繼續使用云云
    。經查：
甲、故買贓物部分：
（一）前開行動電話及內含之ＳＩＭ卡係告訴人所有，於九十年四月三十日凌晨二時
      許，在臺北縣五股鄉○○○路幸福家電工廠前，因酒後不適，在其駕駛之自用
      小客車車內休息而未及注意之際，遭姓名年籍不詳之人竊取乙節，業據告訴人
      於警詢及本院調查時證述屬實（詳臺灣板橋地方法院檢察署九十年度偵字第一
      七○九二號偵查卷宗第十頁至第十一頁、本院卷九十二年八月四日訊問筆錄第
      四頁），並有其出具之臺北縣（政府）警察局贓物認領保管單及行動電話保證
      書各乙紙在卷可稽（附於上開九十年度偵字第一七○九二號偵查卷宗第十六頁
      、第二十頁），則上開行動電話及內含之ＳＩＭ卡應係告訴人所有而遭他人竊
      取之盜贓物，自屬無疑。
（二）次者，上揭行動電話市價約七千餘元，且告訴人購買約月餘即失竊乙節，並據
      告訴人於警詢時陳明在卷（詳上開九十年度偵字第一七○九二號偵查卷宗第十
      二頁），然被告竟以低於市價一半之三千元之顯不相當之價錢購入，並附贈Ｓ
      ＩＭ卡供其使用，此顯與常情有違。且被告亦不知出售前述行動電話之成年男
      子之真實姓名年籍資料及聯絡方法，並據被告於警詢中供承無訛（詳上開九十
      年度偵字第一七○九二號偵查卷宗第七頁）。又被告非係在一般出售電信用品
      之固定商家購買前述行動電話，反係在夜市向不知名之成年男子購買，且購買
      該行動電話時，出賣人亦未交付任何行動電話之相關來源證明、保證書及收據
      ，亦為被告所是認（詳上開九十年度偵字第一七○九二號偵查卷宗第七頁），
      則依經驗法則而論，行動電話為高科技、精密度極高之產品，一般有理性之人
      ，為確保來源正當、品質保證及日後維修之便利，皆會前往有固定店面之商家
      購買，且該商家亦會交付相關來源證明以保證其出售之行動電話來源正當、交
      付保證書以保證行動電話品質無問題、交付收據以證明買受人確有購買行動電
      話，當屬無疑，被告係一成年人，理當對行動電話持有者必持有行動電話相關
      來源資料及內有序號之保證書及收據，始能證明其有正當來源、保證品質，並
      供買賣雙方查核之用等事，知之甚稔，乃其未積極取得行動電話相關來源資料
      或保證書或收據，即逕行買受，此亦不免有悖常情。末觀諸被告自承稱：出賣
      之男子表示附贈之ＳＩＭ卡係易付卡，打完二百元即無法使用，伊打超過二百
      元即未再繼續使用，將該ＳＩＭ卡丟棄，因伊自己另有ＳＩＭ卡，故將自己之
      ＳＩＭ卡插入右揭行動電話內繼續使用等語（詳本院九十二年八月四日訊問筆
      錄第三頁），衡情，被告得知上開ＳＩＭ卡非易付卡後，理應返回原購買處，
      向原出賣人查詢，焉有置之不理，即將ＳＩＭ卡丟棄，改插入自己之ＳＩＭ卡
      而繼續使用前開行動電話之理？
（三）綜上，既被告係非向一般販售之固定商行購買，反係向一真實姓名年籍不詳之
      成年男子購買，而不符合一般之交易習慣，又以顯不相當之價錢購買，復未索
      取該行動電話之相關來源證明、保證書及收據證明該行動電話來源及品質無問
      題，事後查覺有異，復未返回原購買處究明原因，則其於購買時，顯有該行動
      電話及內含之ＳＩＭ卡皆係來源不明之贓物之認識，顯屬無疑，其所辯各節，
      顯係卸責之詞，委無足採。
乙、違反電信法部分：
（一）告訴人所有門號0000000000號之行動電話，自九十一年四月三十日
      四時十三分二十一秒起，迄同日十三時十二分二十二秒止，連續遭人盜打二十
      次乙節，業據告訴人於偵訊及本院調查中陳明屬實（詳上開九十一年度偵續字
      第二○八號偵查卷宗第十八頁、本院九十二年八月四日訊問筆錄第四頁），而
      右開遭盜打之行動電話通信費用總計為三百二十一點八元，並有遠傳公司00
      00000000號收費明細二紙附卷可稽（附於上開九十一年度偵續字第二
      ○八號偵查卷宗第十九頁至第二十頁）。
（二）而前述電話係被告撥打，亦據被告於偵訊及本院調查中自承稱：伊撥打超過二
      百元即不打了等語屬實（詳上開九十一年度偵續字第二○八號偵查卷宗第三二
      頁反面、第三四頁反面、本院九十二年八月四日訊問筆錄第三頁），至被告嗣
      雖翻異其詞，改稱：伊未曾使用前開ＳＩＭ卡撥打電話，係出賣該行動電話之
      人撥打云云，然查：
    (1)右述行動電話於九十一年四月三十日十三時十二分二十二秒許，撥打之受話方
      0000000000號市內電話係被告媽媽廖玉華申請設於被告住處使用，
      另於同日十時五十八分四十六秒許，撥打之受話方0000000000號行
      動電話係被告申請使用之事實，業據被告供承屬實（詳上開九十一年度偵續字
      第二○八號偵查卷宗第三二頁反面、本院九十二年八月四日訊問筆錄第三頁反
      面），並有和信電訊股份有限公司九十二年一月十三日函及中華電信股份有限
      公司臺灣北區電信分公司雙和營運處九十二年一月九日雙服九二字第Ａ○○七
      號函各乙紙在卷足稽（附於上開九十一年度偵續字第二○八號偵查卷宗第二六
      頁、第二九頁）。又右述行動電話於同日十一時二十八分零三秒許及同日十一
      時三十一分二十二秒許，連續二次撥打之受話方0000000000號行動
      電話係被告相當熟識之友人乙○○申請使用乙節，並據證人乙○○於本院審理
      時證述屬實（詳本院九十二年八月二十八日審判筆錄第二頁），並有臺灣大哥
      大股份有限公司九十二年八月十四日函乙紙在卷足憑（附於本院卷內），從而
      ，上述行動電話遭盜打之二十通電話中，其中有四通係撥打至被告之住處、被
      告申請使用之行動電話及被告友人乙○○之行動電話，均與被告關係密切，實
      非其他一般人所得知悉。
    (2)而觀諸被告本供述：不知0000000000號行動電話係何人申請云云（
      詳本院九十二年八月四日訊問筆錄第四頁反面），繼陳稱：經當庭指認，伊不
      認識乙○○云云（詳本院九十二年八月二十八日審判筆錄第三頁），後改稱：
      係出賣前開行動電話之人打電話給伊，伊要求其打給乙○○，委請乙○○查詢
      該行動電話是否係贓物云云（詳同日審判筆錄第三頁），前後互核，其供述反
      覆不一，且乙○○係被告相當熟識之友人，業據證人乙○○陳明在卷（詳同日
      審判筆錄第二頁），則被告焉會不知乙○○之行動電話號碼？且經當庭指認，
      焉會供述不認識乙○○之理？又該出售行動電話之人既不認識乙○○，焉會以
      右述告訴人遭竊之行動電話撥打予乙○○之理？
    (3)況乙○○亦供述：確有人以0000000000號行動電話撥打至伊申請使
      用之0000000000號行動電話，但陳述何事伊不記得了等語在卷（詳
      本院九十二年八月二十八日審判筆錄第三頁反面），則被告前開所辯，要難置
      信。且前開告訴人失竊之行動電話與乙○○所申請使用之000000000
      0號行動電話通話共二次，通話時間長達十五分鐘餘，倘真係乙○○向販賣行
      動電話之人查詢該行動電話是否為贓物，則通話時間當不致如此長久，應係熟
      稔之輩，始能通話如此長久，準此，應為與乙○○相當熟識之被告所撥打，當
      屬無疑。準此，被告前開係出售行動電話之人撥打告訴人遭竊之行動電話云云
      ，顯與常情相悖，而不足採信。
（三）再者，被告明知上述行動電話及內含之ＳＩＭ卡係來源不明之贓物，仍故買之
      ，並如前述，則其明知無使用該行動電話及內含之ＳＩＭ卡之權源，自屬無疑
      。其明知無使用權源，仍連續撥打二十通，則其顯有意圖為自己不法之利益，
      實彰甚明。且被告盜用右述行動電話及內含之ＳＩＭ卡之行為，亦足生損害於
      告訴人及遠傳公司之電信管理，復無置疑。
（四）綜上，被告前開所辯，顯係避就之詞，不足採信，本件事證明確，其犯行洵堪
      認定。
二、核被告丙○○所為，係犯刑法第三百四十九條第二項之故買贓物罪及電信法第五
    十六條之盜用他人電信設備通信罪。次按電信法第五十六條第一項之罪，以意圖
    為自己或第三人不法之利益，使用有線、無線或其他電磁方式，盜接或盜用他人
    電信設備通信者為要件。本罪之處罰詐得免繳電信通信費用之不法利益規定，乃
    刑法詐欺得利罪之特別法，依特別法優於普通法之原則，自毋庸再論以刑法詐欺
    得利罪，併此敘明（最高法院八十八年一月十九日八十八年度第一次刑事庭會議
    決議參酌）。又其先後二十次盜用他人行動電話ＳＩＭ卡以對外通信之行為，時
    間緊接，犯罪構成要件相同，顯係基於概括犯意反覆為之，為連續犯，應依刑法
    第五十六條之規定論以一罪，並依法加重其刑。再其所犯上開兩罪間，有方法、
    結果之牽連關係，為牽連犯，應依刑法第五十五條之規定，從一重之違反電信法
    第五十六條第一項規定處斷，公訴人固未敘及被告有故買贓物之犯行，惟此部分
    與公訴人起訴之違反電信法部分，有牽連犯之裁判上一罪關係，已如前述，為起
    訴效力所及，本院自得併予審酌。第查被告曾因違反懲治盜匪條例案件，於八十
    四年一月二十五日，經本院以八十三年少訴字第五六號判處有期徒刑五年四月確
    定，於八十五年九月十日縮短刑期假釋出監，嗣於八十八年三月二十九日縮刑期
    滿未經撤銷假釋而視為執行完畢，有臺灣高等法院被告全國前案紀錄表及臺灣高
    等法院檢察署刑案紀錄簡覆表各乙份在卷可按，其於受有期徒刑執行完畢後，五
    年以內再犯有期徒刑以上刑之本罪，為累犯，應依刑法第四十七條之規定加重其
    刑，並遞加之。爰審酌被告有前開論罪科刑情形，素行不佳，否認犯行，犯後態
    度不佳，惟盜打之金額僅三百二十一點八元，兼衡被告犯罪之動機、目的、手段
    、犯罪所生之危害等一切情狀，量處如主文所示之刑，並諭知易科罰金之折算標
    準。
三、公訴意旨另認：上述行動電話及內含之ＳＩＭ卡，係被告於九十年四月三十日凌
    晨二時許，在臺北縣五股鄉○○○路幸福家電工廠前，趁因酒後不適而在車內休
    息之告訴人未及注意之際，徒手竊取之，因認被告此部分係涉犯刑法第三百二十
    條第一項之竊盜罪云云，然此為被告堅詞否認，而告訴人雖迭於警偵訊及本院調
    查中指述：伊於九十一年四月二十九日深夜在臺北縣五股鄉五股工業區○○○○
    路參加朋友聚會，於三十日凌晨先行離去，後因不勝酒力而將車子停靠在五權三
    路旁休息、嘔吐，後來有輛貨車停靠在伊車後方，有名體形狀碩、蓄短髮之男子
    上前貼近伊，一直拍伊背部，詢問伊是否要緊，當時伊以為車子擋到工廠大門影
    響進出，遂急著將車開走，後來車子在距離不遠之五工六路旁休息，未料該名男
    子繼續尾隨伊，並進入伊車內，叫伊將行動電話收回、拿毛巾讓伊擦臉、幫伊發
    動車子、開冷氣叫伊睡覺，後來伊睡著了，天亮醒來即發現行動電話不見等語（
    詳上開九十年度偵字第一七○九二號偵查卷宗第十頁至第十一頁、九十一年度偵
    續字第二○八號偵查卷宗第十七頁反面、本院九十二年八月四日訊問筆錄第四頁
    ），執此固足以認定告訴人所有之前述行動電話及內含之ＳＩＭ卡確係遭人竊取
    之情無訛，然觀諸告訴人於警偵訊及本院調查中均供稱：經現場指認被告，伊不
    敢確認被告係否係竊賊，因當時天色黑暗，伊未看清楚竊賊之長相，只知其身材
    高大等語在卷（詳上開九十年度偵字第一七○九二號偵查卷宗第十五頁、九十一
    年度偵續字第二○八號偵查卷宗第十七頁及其反面、本院卷九十二年八月四日訊
    問筆錄第四頁反面），則告訴人顯無法指認竊取其行動電話之人及內含之ＳＩＭ
    卡是否確係被告本人，堪以認定，本院亦查無其他積極證據，足資認定確係被告
    竊取告訴人所有之行動電話及內含之ＳＩＭ卡，自不得僅憑被告身材、體型與竊
    賊相近，即遽認告訴人所有之行動電話及內含之ＳＩＭ卡係被告竊取，從而，此
    部分應屬不能證明，惟公訴人認此部分與前開起訴並經本院論罪科刑之違反電信
    法部分，有牽連犯之裁判上一罪關係，本院爰不另為無罪判決之諭知，附此敘明
    。
據上論斷，應依刑事訴訟法第二百九十九條第一項前段，電信法第五十六條第一項，
刑法第十一條前段、第五十六條、第三百四十九條第二項、第五十五條、第四十七條
、第四十一條第一項前段，罰金罰鍰提高標準條例第第一條前段、第二條，判決如主
文。
本案經檢察官陳孟黎到庭執行職務。
中      華      民      國      九十二      年      九    月    三十    日
                                  臺灣板橋地方法院刑事第四庭
                                      法  官  游  秀  雯
右正本證明與原本無異。
                                      書記官  陳  姿  利
中      華      民      國      九十二      年      九    月    三十    日
附錄本案論罪科刑法條全文：
刑法第三百四十九條
收受贓物者，處三年以下有期徒刑、拘役或五百元以下罰金。
搬運、寄藏、故買贓物或為牙保者，處五年以下有期徒刑、拘役或科或併科一千元以
下罰金。
因贓物變得之財物，以贓物論。
電信法第五十六條
意圖為自己或第三人不法之利益，以有線、無線或其他電磁方式，盜接或盜用他人電
信設備通信者，處五年以下有期徒刑，得併科新台幣一百五十萬元以下罰金。
意圖供自己或第三人盜接或盜用他人電信設備通信，而製造、變造或輸入電信器材者
，處一年以上七年以下有期徒刑，得併科新台幣三百萬元以下罰金。意圖供第三人盜
接或盜用他人電信設備通信，而販賣、轉讓、出租或出借電信器材者，亦同。
意圖供自己或第三人犯罪之用而持有前項之電信器材者，處三年以下有期徒刑，得併
科新台幣五十萬元以下罰金。
第一項及第二項之未遂犯罰之。


司法院資訊處製作；財團法人民間司法改革基金會備份。
